【裁判字號】    92,自,5
【裁判日期】    920128
【裁判案由】    詐欺
【裁判全文】
臺灣臺南地方法院刑事裁定                              九十二年度自字第五號
    自  訴  人  乙○○  女  四.
    被      告  甲○○  男  三.
右列被告因詐欺案件，經自訴人提起自訴，本院裁定如左：
    主  文
自訴駁回。
    理  由
一、按法院或受命法官於自訴案件第一次審判期日前訊問及調查結果，如認為案件有
    刑事訴訟法第二百五十二條至第二百五十四條之情形者，得以裁定駁回其自訴，
    同法第三百二十六條第三項定有明文。
二、本件自訴意旨略稱：被告甲○○於民國九十一年八月初於臺南市○○路開設「龍
    登ＫＴＶ酒店」，於開業期間因內部欠缺公關服務人員，乃委請自訴人介紹四位
    服務人員予被告甲○○，以茲應付營業之需要。詎被告只經營數天，即宣告停止
    營業，被告甲○○無力支付上開服務人員之薪資，上開服務人員乃要求自訴人負
    責，被告甲○○應允日後必定償還自訴人該筆款項，並開立面額七萬三千元之本
    票一紙交自訴人收受，致自訴人陷於錯誤，陸續為被告甲○○代墊服務人員薪資
    ，嗣經自訴人多方催討，被告甲○○均置之不理，自訴人方知受騙，因認被告甲
    ○○涉有刑法第三百三十九條第一項之詐欺取財罪嫌等語。
三、按犯罪事實應依證據認定之，無證據不得推定其犯罪事實，刑事訴訟法第一百五
    十四條定有明文。次按事實之認定，應憑證據，如未能發現相當證據，或證據不
    足以證明，自不能以推測或擬制之方法，以為裁判基礎；又認定不利於被告之事
    實，須依積極證據，苟積極證據不足為不利於被告事實之認定時，即應為有利於
    被告之認定，更不必有何有利之證據（最高法院四十年度臺上字第八六號、三十
    年上字第八一六號判例參照）。至於告訴人之告訴，係以使被告受刑事訴追為目
    的，是其陳述是否與事實相符，仍應調查其他證據以資審認（最高法院五十二年
    度台上字第一三○○號判例參照）。而自訴人之指訴，亦有前開判例之適用。
四、經查：
（一）按刑法第三百三十九條第一項之詐欺罪，必須行為人自始基於不法所有之意圖
      ，以客觀上足以使人陷於錯誤之手段，欺矇被害人使之交付財物，始足當之。
      若所使用之手段在客觀上不足以使人陷於錯誤，依最高法院四十六年度臺上字
      第二六○號判例意旨，即不得以詐欺罪相繩。至於民事關係當事人間，債務人
      若有未依約定之債務本旨履行者，於社會一般交易經驗上原因非一，舉凡因不
      可歸責於己之事由致不能給付，或因合法主張抗辯事由而拒絕給付，或因財產
      、信用狀況緊縮而無力給付，甚至於債之關係成立後，始另起惡意遲延給付，
      皆有可能，非必出於自始無意給付之財產犯罪一端。
（二）本件自訴人雖指稱被告涉犯刑法第三百三十九條第一項詐欺取財罪，惟其既於
      本院行準備程序時，到庭陳稱：「公關服務人員係甲○○僱用的，我只是介紹
      公關小姐給甲○○聘僱」、「（問：公關服務人員應向你或甲○○請求給付薪
      資？）跟甲○○請求給付薪資」、「因為小姐是透過我介紹而認識甲○○，進
      而為甲○○所僱用，我是中間人，我跟小姐說甲○○絕不會有問題，她們說如
      果有問題由我負責」、「公關小姐有找甲○○要薪資，但要不到，小姐才來找
      我」、「（問：公關小姐來找你索取薪資，你如何處理？）我就找甲○○處理
      ，甲○○叫我先幫他付，他會開一張本票給我」等語（詳本院九十二年年一月
      二十七日訊問筆錄），顯見本件自訴人之所以給付公關小姐薪資，其一係因公
      關小姐認為自訴人係介紹人，被告甲○○既無法給付薪資，自訴人自應對渠等
      負責，其二係被告甲○○開立本票一張予自訴人，要自訴人先行處理，是由自
      訴人所述，自難認自訴人代被告給付公關小姐薪資，係出於被告之施用詐術所
      致。至自訴人雖指稱：被告經營酒店數日即宣告倒閉，足見被告意圖不軌云云
      ，然此純係自訴人之臆測，且縱被告經營之酒店嗣後倒閉，亦不能即認此係被
      告所施用之詐術，易言之，被告經營之酒店嗣後倒閉與自訴人代被告給付公關
      小姐薪資之行為間，並無直接之因果關係。另被告所開立之本票雖未獲兌現，
      亦未償還欠款予自訴人，惟此係事後債務清償問題，尚難執此遽論被告有何詐
      欺取財犯行。是本件應屬民事債務糾葛，被告所為與刑法第三百三十九條第一
      項詐欺取財罪之犯罪構成要件有間，自訴人欲利用自訴程序達到促使被告出面
      償還債務之情甚為顯然。本院經審酌自訴人所提出之自訴狀、證據資料、自訴
      人於本院行調查證據程序時所為之陳述，認被告犯罪嫌疑不足，無進行審判程
      序之必要，依首開規定及說明，自應依法裁定駁回自訴。
據上論結，依刑事訴訟法第三百二十六條第三項、第二百五十二條第十款，裁定如主
文。
中      華      民      國    九十二    年     一     月    二十八    日
                                  臺灣臺南地方法院刑事第二庭
                                    法  官   鄭燕璘
右正本證明與原本無異。
如不服本裁定，應於送達後五日內，向本院提出抗告狀。
                                    書記官   陳淑貞
中      華      民      國    九十二    年     一     月    二十九    日


司法院資訊處製作；財團法人民間司法改革基金會備份。
